【裁判字號】    99,交聲,1222
【裁判日期】    991223
【裁判案由】    違反道路交通管理處罰條例聲明異議
【裁判全文】
臺灣士林地方法院交通事件裁定        99年度交聲字第1222號
原處分機關  臺北市交通事件裁決所
異  議  人  陳姮如
即受處分人
代  理  人  巫信成
上列異議人即受處分人因違反道路交通管理處罰條例案件，對臺
北市交通事件裁決所於民國99年11月25日所為之處分（原處分案
號：北市裁罰字第裁22-Z00000000號），聲明異議，本院裁定如
下：
    主  文
異議駁回。
    理  由
一、原處分意旨略以：異議人即受處分人陳姮如所有車牌號碼為
    1709-YL 號自小客車，於民國99年9 月18日上午11時4 分許
    ，經人駕駛行經國道一號公路南下15.9公里處時，因行駛高
    速公路違規使用路肩，為警以異議人有違反道路交通管理處
    罰條例第33條第1 項第9 款之規定掣單舉發。經異議人提出
    申訴，原處分機關函請舉發單位調查結果，仍認異議人有上
    開違規行為，乃依道路交通管理處罰條例第33條第1 項第9
    款、第63條第1 項第1 款之規定，裁決異議人新臺幣（下同
    ）4,000 元罰鍰，並記違規點數1 點。
二、異議意旨略以：案發當時，異議人先生巫信成駕駛上開車輛
    從康寧交流道南下15點1 公里處上國道一號高速公路，上去
    匝道處時是南下15點3 公里，車子一上去就遇到塞車，完全
    沒辦法做切換內側車道動作，且一上去就是路肩，只能順著
    前面的車走，後來在該路南下15點9 公里處被拍攝到違規。
    此外該路在南下16公里處有一個牌子寫「路肩行駛終點」，
    意思應該是上交流道沒有辦法切換車道的話，最遲要在南下
    16公里處切換，因為南下16點2 公里處是國道一號公路下去
    南京東路的匝道，匝道過後才寫禁止行駛路肩，為此聲明異
    議云云。
三、按汽車行駛於高速公路、快速公路或設站管制之道路，不遵
    使用限制、禁止、行車管制及管理事項之管制規則而未依規
    定使用路肩者，處汽車駕駛人新臺幣3,000 元以上6,000 元
    以下罰鍰，並記違規點數1 點，道路交通管理處罰條例第33
    條第1 項第9 款、第63條第1 項第1 款分別定有明文。次按
    法院認為聲明異議無理由者，應以裁定駁回之，此為道路交
    通事件處理辦法第18條所明定。
四、經查：
（一）異議人對於其所有之自小客車於上開時間及地點，經人駕
      駛行駛路肩之事實並無爭執，且經證人即本件舉發員警余
      智深於本院具結證述明確，並有採證相片乙幀在卷可參，
      此部分事實自堪先予認定。
（二）異議人雖抗辯案發當時因為路面塞車，無法切換車道至內
      側，始順著前車沿路肩行駛云云，惟駕駛人駕車上匝道進
      入高速公路時，縱遇路面塞車，亦應趁隙將所駕車輛緩慢
      左切，而非以行駛路肩代之，致害及擁有路肩路權車輛之
      使用，況異議人自稱其車輛上匝道處為南下15點3 公里處
      ，然其至南下15點9 公里處，仍行駛路肩，其間長達600
      公尺，駕駛人均未趁隙左切，顯見本件異議人車輛行駛路
      肩情事，確屬可歸責於駕駛人無誤。異議人雖嗣於本院抗
      辯：高速公路及快速公路交通管制規則第9 條第1 項第2
      款規定提及汽車駕駛人行經交通堵塞路段應依序前進行駛
      ，而主張其車子即係順著前車沿路肩依序前進行駛云云，
      惟按高速公路及快速公路交通管制規則第9 條第1 項第2
      款乃規定：汽車行駛高速公路及快速公路，不得有在路肩
      上行駛，或利用路肩超越前車或倒車之行為，異議人對此
      似有執卷附內政部警政署國道公路警察局第一警察隊即舉
      發單位之回函內容誤為法條內容之誤，況舉發單位之回函
      內容係載明：汽車駕駛人行經交通阻塞路段，應依序行駛
      ，除公路警察指揮外，不得以任何理由行駛路肩等語，此
      有該函文一紙在卷可參（參本院卷第10頁），已載明「不
      得以任何理由行駛路肩」之旨，異議人對上開函文內容有
      所誤解，此部分抗辯亦無理由。
（三）至於異議人抗辯該路於南下16公里處，有「路肩行駛終點
      」之牌示，而認駕駛人駕駛車輛上交流道沒有辦法切換內
      側車道的話，最遲要在南下16公里處切換乙節，證人余智
      深於本院具結證稱：異議人所說「行駛路肩終點」的標誌
      ，是指路肩開放行駛時段，標示這邊是行駛路肩終點，要
      求車輛到此趕快切回車道，至於路肩開放行駛時段，另外
      在該路南下車道15點4 公里處，也就是大約匝道入口處有
      個標誌，上面載明該路段在平日早上7 點到9 點有開放行
      駛路肩，本件異議人違規時間是早上11點04分，並非在路
      肩開放時間行駛，不適用「路肩行駛終點」的牌示，應回
      歸道路交通管理處罰條例不得行駛路肩的原則等語（參本
      院卷第15頁反面、第16頁），而高速公路上不得行駛路肩
      乃原則規定，國道一號公路南下15點4 公里處，既有上開
      標誌標示路肩得開放之時段，則該路南下16公里處，所設
      「路肩行駛終點」之牌示，自係提供得行駛路肩時段且行
      駛於路肩之車輛指示用，異議人之車輛行駛路肩時間，既
      非在路肩開放行駛時段內，自無上開「路肩行駛終點」標
      誌之適用甚明，其此部分異議內容亦屬無據。
五、綜上所述，本件異議人違規事實明確，原處分機關據以裁罰
    並無違誤，本件異議為無理由，應予駁回。至於本件違規車
    輛雖為異議人先生駕駛，然異議人並未依道路交通管理處罰
    條例第85條第1 項規定辦理歸責手續，原處分機關依同條例
    第7 條之2 第4 項規定，以汽車所有人即異議人為本件受處
    分人即無違誤，併此敘明。
據上論斷，應依道路交通事件處理辦法第18條，裁定如主文。
中    華    民    國    99    年    12    月    23    日
                              臺灣士林地方法院交通法庭
                                  法  官  鄭光婷
以上正本證明與原本無異。
如不服本裁定，應於裁定送達後5 日內，向本院提出抗告狀。
                                  書記官  徐仁豐
中    華    民    國    99    年    12    月    23    日

司法院資訊處製作；財團法人民間司法改革基金會備份。
